【裁判字號】    99,上訴,1656
【裁判日期】    991008
【裁判案由】    毒品危害防制條例
【裁判全文】
臺灣高等法院高雄分院刑事判決        99年度上訴字第1656號
上  訴  人
即  被  告  甲○○
上列上訴人因毒品危害防制條例案件，不服臺灣高雄地方法院99
年度審訴字第2444號中華民國99年8 月25日第一審判決（起訴案
號：臺灣高雄地方法院檢察署99年度毒偵字第3668號），提起上
訴，本院判決如下：
     主  文
上訴駁回。
     理  由
一、依刑事訴訟法第350 條、第361 條、第362 條、第367 條規
    定，不服地方法院之第一審判決而上訴者，須提出上訴書狀
    ，並應敘述具體理由，為上訴必備之程式；其所提出之書狀
    未敘述上訴理由，或僅曾以言詞陳述上訴理由者，均應於上
    訴期間屆滿後20日內補提理由書於第一審法院。第一審法院
    經形式審查，認逾期未補提上訴理由者，應定期間先命補正
    ；逾期未補正者，為上訴不合法律上之程式，應以裁定駁回
    。倘已提出上訴理由，但所提非屬具體理由者，則由第二審
    法院以上訴不合法律上之程式，判決駁回。而所謂具體理由
    ，必係依據卷內既有訴訟資料或提出新事證，指摘或表明第
    一審判決有何採證認事、用法或量刑等足以影響判決本旨之
    不當或違法，而構成應予撤銷之具體事由，始克當之（例如
    ：依憑證據法則具體指出所採證據何以不具證據能力，或依
    憑卷證資料，明確指出所為證據證明力之判斷如何違背經驗
    、論理法則）；倘僅泛言原判決認定事實錯誤、違背法令、
    量刑失之過重或輕縱，而未依上揭意旨指出具體事由，或形
    式上雖已指出具體事由，然該事由縱使屬實，亦不足以認為
    原判決有何不當或違法者（例如：對不具有調查必要性之證
    據，法院未依聲請調查亦未說明理由，或援用證據不當，但
    除去該證據仍應為同一事實之認定），皆難謂係具體理由，
    俾與第二審上訴制度旨在請求第二審法院撤銷、變更第一審
    不當或違法之判決，以實現個案救濟之立法目的相契合，並
    節制濫行上訴（最高法院97年度臺上字第892 號判決意旨可
    資參照）。又理由是否具體，則屬第二審法院審查之範圍，
    不在命補正之列，亦即上訴書狀已記載理由，並有具體之敘
    述時，其上訴既屬合法，第二審法院固應就其理由之是否可
    取，為實體之審理及判斷；如認其上訴書狀雖記載理由，但
    並未具體敘述時，則無須再命補正，可逕認其上訴不合法，
    以判決駁回之（此有最高法院97年度臺上字第1281號判決意
    旨可參）。
二、上訴人即被告經原審論以施用第一級毒品罪、持有第一級毒
    品罪，累犯，各判處有期徒刑10月、6 月，應執行有期徒刑
    1 年2 月。被告於民國99年9 月3 日收受判決後，於同年月
    13日提起上訴，理由略稱：我承認有施用毒品海洛因，所以
    當然會持有，也就是施用者一定會先持有，希望不要一罪二
    罰。我知道吸食毒品會造成身心之重大傷害，無奈自己意志
    不堅又受朋友誘惑，再度染上毒癮，後悔不已又無法改，才
    會一再施用，希望持有的低度行為為其施用的高度行為所吸
    收，不另論罪。
三、經查：
１、被告於99年6 月3 日施用第一級毒品海洛因後，又另行起意
    於翌（4 ）日購入海洛因，經警於99年6 月4 日17時5 分許
    ，在高雄市○○○街與崗山西街交岔路口，扣得其所有之海
    洛因1 包（驗前淨重0.057 公克、驗後淨重0.047 公克），
    經採尿送驗結果呈嗎啡陽性反應等犯罪事實，業經被告於偵
    查及審判中自白不諱（見偵卷16、17頁，原審99年審訴字24
    44號卷22頁），原審因而論以毒品危害防制條例第10條第1
    項施用第一級毒品罪、同條例第11條第1 項之持有第一級毒
    品罪，並敘明被告持有「99年6 月3 日所施用之毒品」的低
    度行為，為當次施用毒品之高度行為所吸收，不另論罪。唯
    所犯上開2 罪間，犯意各別，行為互殊，應予分論併罰。又
    被告前因施用毒品案件經判處有期徒刑9 月確定，於98年1
    月15日執行完畢後，5 年內故意再犯本案之2 罪，均為累犯
    ，應依刑法第47條第1 項加重其刑。並審酌被告前曾因施用
    毒品案件，經送觀察、勒戒及強制戒治，及多次判刑且執行
    完畢，仍再犯本案之罪，實有不該；惟念其持有、施用毒品
    之行為未對他人造成危害，犯後坦承犯行等情狀，分別量處
    10月、6 月，並定執行刑。至本件扣案海洛因之包裝袋殘留
    極微量毒品殘留而無法析離，應與扣案之海洛因整體視為第
    一級毒品，並依毒品危害防制條例第18條第1 項前段規定，
    於所犯持有第一級毒品罪刑項下諭知沒收銷燬之；至於鑑驗
    時耗用之毒品，無庸宣告沒收銷燬。經核原審上開認事用法
    ，並無違誤。
２、按行為人倘係基於其他原因而單純持有毒品，其單純持有毒
    品之行為，與施用毒品間即無何關連，自無高、低度行為之
    可言，應不生吸收之問題（參最高法院94年度台上字第1039
    號、90年度台非字第174 號判決意旨）。又刑法於94年2 月
    2 日修正公布，刪除第56條連續犯之規定，自95年7 月1 日
    施行。此次刑法第56條修正理由之說明謂：「對繼續犯同一
    罪名之罪者，均適用連續犯之規定論處，不無鼓勵犯罪之嫌
    ，亦使國家刑罰權之行使發生不合理之現象。」「基於連續
    犯原為數罪之本質及刑罰公平原則之考量，爰刪除有關連續
    犯之規定」等語，即係將本應各自獨立評價之數罪，回歸本
    來就應賦予複數法律效果之原貌。因此，刑法修正施行後多
    次施用毒品之犯行，除符合接續犯之要件外，則應一罪一罰
    ，合併定其應執行之刑（參最高法院96年度台上字第5615號
    判決、96年度台上字第6962號判決意旨）。是新法就施用毒
    品之行為，既已捨連續犯之概念，況且本案被告係於99年6
    月3 日在自家施用海洛因，翌（4 ）日才又另向他人購入扣
    案之海洛因等情，迭據被告於警訊及偵查中陳明在卷，解釋
    上自應認「99年6 月3 日施用毒品之高度行為，僅吸收當次
    實際所施用之毒品的低度持有行為」。否則，豈非「於99年
    6 月3 日施用毒品行為後，被告即得再行購入毒品並長期合
    法持有毒品」，如此顯違新法採「一罪一罰」之立法本旨。
    從而，99年6 月4 日查扣之毒品，既非供99年6 月3 日施用
    ，自不為本案之施用毒品行為所吸收。
六、綜上所述，被告所提出之上訴理由，並非依據卷內既有訴訟
    資料或提出新事證，具體指摘原判決上開採證認事，有何足
    以影響判決本旨之不當或違法，而構成應予撤銷之具體事由
    ，徒以「持有本案所查扣毒品之低度行為，亦應為施用毒品
    之高度行為所吸收，不另論罪」云云，指摘原判決不當，請
    求撤銷改判，揆諸首揭說明，被告所提之前述上訴理由，核
    與刑事訴訟法第361 條第2 項所稱「具體理由」顯非相當，
    其上訴顯屬違背法律上之程式，應由本院依同法第367 條前
    段、第372 條規定，不經言詞辯論，判決如主文。
據上論斷，應依刑事訴訟法第367 條前段、第372 條，判決如主
文。
中    華    民    國    99    年    10    月    8     日
                  刑事第一庭    審判長法  官  周賢銳
                                      法  官  施柏宏
                                      法  官  洪碩垣
以上正本證明與原本無異。
施用第一級毒品部分如不服本判決應於收受本判決後10日內向本
院提出上訴書狀，其未敘述上訴理由者，並得於提起上訴後10日
內向本院補提理由書狀（均須按他造當事人之人數附繕本）「切
勿逕送上級法院」。
持有第一級毒品部分不得上訴。
中    華    民    國    99    年    10    月    11    日
                                      書記官  林家煜

司法院資訊處製作；財團法人民間司法改革基金會備份。
